【裁判字號】    99,家簡,12
【裁判日期】    990621
【裁判案由】    給付扶養費
【裁判全文】
臺灣臺南地方法院民事判決              99年度家簡字第12號
原      告  丙○○
訴訟代理人  張仁懷律師
被      告  乙○○
            甲○○
上列當事人間請求給付扶養費事件，經本院於民國99年6月7日言
詞辯論終結，判決如下：
    主      文
被告乙○○、甲○○應自民國99年2月1日起至民國121年12月31
日止，按月於每月一日，各再給付原告新臺幣參仟零捌拾肆元。
訴訟費用新臺幣捌仟壹佰伍拾元由被告負擔。
本判決第一項於確定前已到期部分，得假執行。但被告如全額為
原告預供擔保，得免為假執行。
    事實及理由
甲、程序方面：
    被告未於言詞辯論期日到場，核無民事訴訟法第386條所列
    各款情形，爰依原告之聲請，由其一造辯論而為判決。
乙、實體方面：
一、原告主張：
  （一）原告係被告乙○○、甲○○之父親，原告於民國91年間
        因火傷致顏面受傷，全身皮膚亦因毛細孔燒傷無法排汗
        ，而無法工作，且無任何財產，以致不能維持生活，而
        被告乙○○、甲○○均係原告之女兒，且均已成年，依
        民法第1114條第1項之規定，被告對於原告自負有扶養
        義務，原告為此前曾起訴請求被告給付原告扶養費，經
        鈞院以94年度家訴字第92號判決命被告均應自95年3月1
        日起，按於每月1日，各給付原告新臺幣（下同）2,916
        元，至原告年滿臺灣地區人民平均壽命之70歲即121年
        12月31日止。
  （二）依行政院主計處所公布之臺南縣平均每人每月消費支出
        為15,171元，查原告原本依前開鈞院94年度家訴字第92
        號判決，每月獲得被告之扶養費各2,916元，加上臺南
        縣官田鄉公所每月給付之殘障補助費3,000元，及原告
        打零工月平均所得6,027元，合計每月收入14,859元，
        尚可維持生活。惟查自98年2月份起，臺南縣官田鄉公
        所以被告二人均有收入，足以扶養原告為由，停止發放
        給原告殘障補助費，另原告亦因身體健康不堪負荷之故
        ，無法繼續打零工，因此原告目前除依賴被告各給付之
        2,916元扶養費維持生活外，並無其他任何收入，而原
        告每月僅賴此5,832元之扶養費，實無法維生，依民法
        第1121條「扶養之程度及方法，當事人得因情事之變更
        ，請求變更之」之規定，原告爰請求被告除依原判決按
        月給付原告各2,916元外，應各再給付原告3,084元，合
        計被告每人按月各給付原告6,000元，至原告年滿70歲
        止，俾讓原告得以維持最低之生活標準。
  （三）並聲明：被告乙○○、甲○○應自99年2月1日起至121
        年12月31日止，按月於每月1日，各給付原告3,084元。
二、被告未於言詞辯論期日到場，亦未提出書狀作何聲明或陳述
    。
三、得心證之理由：
  （一）按直系血親相互間互負扶養之義務；次按受扶養權利者
        ，以不能維持生活而無謀生能力者為限，前項無謀生能
        力之限制，於直系血親尊親屬不適用之；又按扶養之程
        度及方法，當事人得因情事之變更，請求變更之，民法
        第1114條第1款、第1117條、第1121條分別定有明文。
        再按扶養之程度，應按受扶養權利者之需要，與負扶養
        義務者之經濟能力及身分定之。故扶養費數額之多寡，
        亦應依此情形而為適當之酌定，不得僅以某一固定年度
        綜合所得稅扶養親屬之寬減額或免稅額為其唯一之標準
        定之，最高法院84年度台上字第2888號裁判意旨亦可資
        參照。
  （二）查被告乙○○、甲○○均為原告之女兒，且已成年之事
        實，業據原告提出戶籍謄本2件附卷可稽，堪予認定。
        是原告主張被告對於原告負有扶養義務乙節，為有理由
        。
  （三）次查原告主張其於91年間因火傷致顏面受傷，全身皮膚
        亦因毛細孔燒傷無法排汗，而無法工作，且無任何財產
        ，以致不能維持生活，原告為此前曾起訴請求被告給付
        原告扶養費，經本院以94年度家訴字第92號判決命被告
        均應自95年3月1日起，至原告年滿臺灣地區人民平均壽
        命之70歲即121年12月31日止，按於每月1日，各給付原
        告2,916元確定在案等情，業據原告提出中華民國身心
        障礙手冊影本1件為證，且經本院依職權調取本院94年
        度家訴字第92號給付扶養費民事事件卷宗核閱綦詳，堪
        認屬實。
  （四）又查原告主張原告原本依前開鈞院94年度家訴字第92
        號判決，每月獲得被告之扶養費各2,916元，加上臺南
        縣官田鄉公所每月給付之殘障補助費3,000元，及原告
        打零工月平均所得6,027元，合計每月收入14,859元，
        尚可維持生活。惟自98年2月份起，臺南縣官田鄉公所
        停止發放給原告殘障補助費，且原告因身體健康不堪負
        荷之故，無法繼續打零工，因此目前除依賴被告各給付
        之2,916元扶養費維持生活外，並無其他任何收入，原
        告名下亦無任何財產等情，業據原告提出台南縣官田鄉
        公所函1件、原告之98年度綜合所得稅各類所得資料清
        單及財產歸屬資料清單各1件為證，並經本院依職權調
        取原告自95年至97年之稅務電子閘門財產所得調件明細
        表核閱綦詳，是原告主張之上開事實亦堪認為真實。
  （五）再行政院主計處97年度平均每戶家庭收支調查報告固記
        載97年度台南縣之平均每人每月消費支出金額為15,265
        元，惟該消費金額之計算，係以家庭為單位，並以消費
        為導向之調查結果，而以原告目前之年齡、健康及獨居
        等狀況觀之，諸如菸草、交通通訊設備使用管理及保養
        、教育研究、書報雜誌文具、旅遊等費用之需求，應較
        一般人低，然原告身體健康狀況不佳，就醫療費用支出
        部分，則應較一般人略高，本院審酌上情，認原告主張
        其每月所需之生活費為12,000元，尚屬合理，是原告主
        張其目前每月僅賴94年度家訴字第92號判決所判命被告
        各給付原告之2,916元、合計5,832元生活，實無法維生
        ，而有再請求被告增加給付扶養費之必要，自有理由。
  （六）又被告乙○○於97年度有收入258,923元，此外無其他
        財產；被告甲○○於97年度有收入740,894元，且名下
        有二筆投資價值合計67,500元等情，業經本院依職權調
        取被告之稅務電子閘門財產所得調件明細表核閱綦詳，
        堪予認定。本院審酌被告2人各自之經濟能力，及原告
        主張被告每人每月應各給付原告扶養費6,000元，係屬
        被告可得負擔之合理範圍，且被告對於原告主張之事實
        未於言詞辯論期日到場爭執，復未提出書狀作何聲明或
        陳述，因認原告主張被告每人每月應負擔原告之扶養費
        用各2分之1為可採，故原告請求被告除依94年度家訴字
        第92號判決按月給付原告各2,916元外，應各再每月給
        付原告3,084元（計算式：12,000÷2-2,916=3084），
        自有理由。
  （七）另參之扶養乃親屬法上關於扶養權利人與扶養義務人間
        之權利義務關係，扶養請求權為專屬於請求權人一身之
        權利（最高法院49年台上字第625號判例參照），不得
        繼承、處分、扣押或抵銷，故若兩造任一方死亡時，此
        項扶養請求權（義務）即歸於消滅，惟原告僅請求被告
        應給付至原告年滿70歲止，較少於內政部就我國人民平
        均餘命之統計，故原告請求被告自本件起訴後之99年2
        月1日起至121年12月31日原告仍年滿70歲時止，按月再
        增加給付原告扶養費，自屬有據。
  （八）綜上，自99年2月1日起至121年12月31日止，原告每月
        所需之扶養費為12,000元，被告每人每月應各負擔2分
        之1即6,000元，扣除94年度家訴字第92號判決命被告每
        人每月給付原告之2,916元，被告每人每月應各再給付
        原告3,084元，是原告依民法第1114條第1款扶養之法律
        關係及同法第1121條情事變更之規定，請求被告應自99
        年2月1日起至121年12月31日止，按月於每月一日，各
        再給付原告3,084元，為有理由，應予准許。
丙、假執行之宣告：
    按命履行扶養義務之判決，就起訴前最近6個月及訴訟中履
    行期已到之部分，法院應依職權宣告假執行，民事訴訟法第
    389條第1項第2款定有明文。本判決主文第1項屬命履行扶養
    義務之判決，故就訴訟中履行期已屆至者，自應由本院就原
    告勝訴部分，依職權宣告假執行。至於在訴訟中履行期未到
    者，於判決確定後，被告如屆期未履行，原告本得持確定判
    決書為執行名義，聲請法院為本案執行，並無假執行之必要
    。又本院既依職權宣告假執行，為衡平起見，爰並依民事訴
    訟法第392條第2項之規定，依職權准被告於假執行程序實施
    前，為原告預供擔保，得免為假執行。
丁、結論：
    依民事訴訟法第385條第1項前段、第78條、第85條第1項前
    段、第389條第1項第2款、第392條第2項，判決如主文。
中    華    民    國    99    年    6     月    21    日
                  家事法庭    法  官  葉惠玲
上為正本係照原本作成。
如對本判決上訴須於判決送達後20日內向本院提出上訴狀
中    華    民    國    99    年    6     月    21    日
                              書記官  謝麗首

司法院資訊處製作；財團法人民間司法改革基金會備份。
